臺灣彰化地方法院刑事判決 
110年度簡上字第40號
上  訴  人
即  被  告  曾華茜（原名：曾千芸）




上列上訴人即被告因公然侮辱案件，不服本院109年度簡字第206
8號第一審簡易判決（聲請簡易判決處刑案號：臺灣彰化地方檢
察署109年度調偵字第629號），提起上訴，本院管轄之第二審合
議庭判決如下：
    主  文
上訴駁回。
    犯罪事實及理由
一、本案經本院審理結果，除起訴書犯罪事實欄有關「許致圻」
    之記載均應更正為「許至圻」，原審判決證據部分補充本院
    現場錄音光碟勘驗筆錄(本院簡上卷第82至83頁)、證人江芳
    勝於本院之證述，及犯罪事實及理由欄一第4至5行「警詢之
    證述」應更正為「警詢及偵查中之證述」外，認第一審判決
    認事用法及量刑均無不當，應予維持，並引用第一審判決書
    記載之犯罪事實、理由及證據（如附件）。
二、上訴人即被告(下稱被告)上訴意旨略以：被告住在證人即告
    訴人許至圻(下稱告訴人)家隔壁，被告是離開告訴人家在自
    己家門外、外面馬路上說「沒路用」、「只會向女人拿錢」
    等語，都是抒發自己的情緒，沒有指名道姓，「畜生」罵的
    是告訴人家的狗，是告訴人自己對號入座，也沒有旁人聽到
    ，沒有公然侮辱，為此提起本件上訴，請求將原判決撤銷，
    改判無罪等語。
三、經查：
(一)證據能力:
　1.按被告以外之人於審判外之言詞或書面陳述，除法律有規定
    者外，不得作為證據；又被告以外之人於審判外之陳述，雖
    不符合刑事訴訟法第159 條之1 至之4 規定，但經當事人於
    審判程序同意作為證據，法院審酌該言詞或書面陳述作成時
    之情況，認為適當者，亦得為證據。當事人、代理人或辯護
    人於法院調查證據時，知有同法第159 條第1 項不得為證據
    之情形，而未於言詞辯論終結前聲明異議者，視為有前項之
    同意，刑事訴訟法第159 條第1 項及第159 條之5 分別定有
    明文。經查，本判決所引用被告以外之人於審判外之言詞與
    書面陳述，檢察官及被告均未於言詞辯論終結前聲明異議，
    本院審酌上開證據資料製作時之情況，尚無違法不當之瑕疵
    ，亦認為以之作為證據應屬適當，揆諸前開規定，爰依刑事
    訴訟法第159 條之5 第1 項規定，認前揭傳聞證據均有證據
    能力。
　2.本判決所引用之其餘之非供述證據，與本件待證事實具有證
    據關連性，並無證據證明係公務員違背法定程序所取得，亦
    無顯有不可信之情況，且經本院於審理期日提示予被告而為
    合法調查，自均得作為本判決之證據。　
(二)被告固坦承有於聲請簡易判決處刑書事實欄所載之時間，於
    離開告訴人家之後說「畜生」、「沒路用」、「只會向女人
    拿錢」等語，惟辯稱：被告住在告訴人家隔壁，被告是離開
    告訴人家後，在自己家門外、外面馬路上說「沒路用」、「
    只會向女人拿錢」等語，都是抒發自己的情緒，沒有指名道
    姓，「畜生」罵的是告訴人家的狗，是告訴人自己對號入座
    ，也沒有旁人聽到，沒有公然侮辱等語。經查：
　1.被告有於聲請簡易判決處刑書事實欄所載之時間，於離開告
    訴人家後，說「畜生」、「沒路用」、「只會向女人拿錢」
    等語，除經被告坦承不諱外，並有證人許簡素美、告訴人於
    警詢及偵訊中之證述、錄音光碟、臺灣彰化地方檢察署109
    年11月25日勘驗筆錄、本院110年8月25日勘驗筆錄在卷可佐
    ，此部分事實勘可認定。
　2.按「侮辱」，係以使人難堪為目的，以言語、文字、圖畫或
    動作表示不屑、輕蔑或攻擊之意思，足以對於個人在社會上
    所保持之人格及地位，達貶損其評價之程度，即足當之，亦
    不以指名道姓或被害人同在現場為必要，倘見聞者依據談話
    當時之客觀情形，得以特定行為人所輕蔑謾罵之對象，亦難
    謂與「侮辱」之要件不符。又按刑法上之公然侮辱罪，係指
    侮辱他人，且該侮辱行為係公然為之始可成立，所謂「公然
    」，係指不特定多數人得以共見共聞之狀態，不以實際上果
    已共見共聞為必要。
　3.依錄音光碟及本院勘驗筆錄所示，於109年1月26日9時1分許
    ，於關門聲後，被告旋即罵「畜生」等語，有本院勘驗筆錄
    在卷可佐(本院簡上卷第82頁)，可見被告一離開告訴人家，
    即在告訴人家門口大罵「畜生」，而於同日9時11分許，被
    告沒有在告訴人家中，而比對前後文，可知被告係跟告訴人
    及告訴人之母進行對話，談論告訴人對孩子之態度，並且有
    講「沒路用」、「只會跟女人拿錢」等語，有本院勘驗筆錄
    在卷可佐(本院卷第83頁)，可見被告當時所在位置係在告訴
    人家門外，是被告確實在告訴人家門口罵「畜生」、「沒路
    用」、「只會跟女人拿錢」等語，而「畜生」、「沒路用」
    、「只會跟女人拿錢」，依一般社會通念及通常之語意，顯
    係對人格之輕蔑、不屑之辱詞，並帶有嘲諷而足以令人感到
    難堪、不快，足以毀損他人名譽，進而貶損遭謾罵者之人格
    尊嚴及社會評價無訛；被告於告訴人家門口進行辱罵，依當
    時客觀情狀，已足以特定被告所輕蔑謾罵之對象為告訴人，
    是被告辯稱在自己家門外且並未指名道姓，是告訴人對號入
    座云云，即無可採。
　4.證人江芳勝到庭證稱：被告與告訴人家在同一排，中間隔一
    戶，大約隔4.5至5公尺，一排大概10幾來戶，都有騎樓，每
    一戶門打開都是騎樓等語，亦告訴人家門外之位置，即為連
    通之騎樓、再往外即是馬路，均係不特定人可經過通行之處
    所，被告於告訴人家門外為上開謾罵之行為，已令不特定人
    得以共聞共見之「公然」狀態無誤。　　
　5.再被告固傳喚證人江芳勝到庭證稱：本案發生時證人江芳勝
    有無在家不能確定，但住在那邊從來沒聽到被告在門口大聲
    講或爭吵的事情等語，並主張並無任何人實際聽聞被告有上
    開辱罵情況，然所謂「公然」，不以實際上確實已有他人共
    見共聞為必要，而本件已符合「公然」之要件業如前述，縱
    然無他人實際上聽聞，亦不影響本罪之構成。
(三)綜上所述，堪認被告確有公然侮辱告訴人等情，被告否認犯
    行，並以前開情詞提起上訴，要無足採。
(四)原審以被告犯罪事證明確，審酌被告與告訴人前為夫妻，因
    子女探視權問題有所嫌隙。詎被告不思以和平、理性之方式
    溝通以解決糾紛，反以「畜牲」、「沒路用」、「只會向女
    人拿錢」等語公然辱罵告訴人，貶損告訴人之社會評價，所
    為並不足取；兼衡被告否認犯行（此雖為其訴訟防禦權之正
    當行使，不得據以作為加重量刑之理由，然以之與其他相類
    似案件、已坦承犯行之被告相較，自應在量刑予以充分評價
    ，如此方符平等原則），且迄今未獲致告訴人原諒之犯後態
    度；並考量被告並無前科之素行（有臺灣高等法院被告前案
    紀錄表在卷可稽），暨被告自述大學畢業之智識程度、小康
    之家庭經濟狀況（見警詢筆錄受詢問人欄之記載）等一切情
    狀；及認為公然侮辱罪不宜採取監禁之方式，故認對被告科
    以罰金之刑較為妥適，乃量處罰金新臺幣4000元，並諭知易
    服勞役之折算標準。經核原判決所為認事用法並無違誤，量
    刑亦稱妥適，應予維持。被告否認犯行而執前詞提起上訴，
    為無理由，應予駁回。
據上論斷，應依刑事訴訟法第455條之1第1項、第3項、第364條
、第368 條、第373 條，判決如主文。
本案經檢察官陳顗安聲請簡易判決處刑，檢察官劉欣雅到庭執行
職務。
中　　華　　民　　國　　111 　年　　5 　　月　　17　　日
                    刑事第四庭    審判長法官  余仕明
                                  法      官  黃玉齡
                                  法      官  許家偉
以上正本證明與原本無異。
本件不得上訴。
中　　華　　民　　國　　111 　年　　5 　　月　　17　　日
                                  書  記  官  張良煜